【裁判字號】    94,訴,772
【裁判日期】    950110
【裁判案由】    強盜
【裁判全文】
臺灣雲林地方法院刑事判決               94年度訴字第772號
公  訴  人  臺灣雲林地方法院檢察署檢察官
被      告  乙○○
選任辯護人  盧奇南律師
上列被告因強盜案件，經檢察官提起公訴（94年度偵字第3616號
），本院判決如下：
    主  文
乙○○共同竊盜，因脫免逮捕，當場施以強暴，處有期徒刑貳年
捌月。
    事實及理由
一、犯罪事實
    丙○○（通緝中，另行審結）、乙○○基於意圖為自己不法
    所有之犯意聯絡，於民國94年08月23日凌晨01點多，丙○○
    騎乘車號KXV-812 號重機車搭載乙○○，至雲林縣西螺鎮濁
    水溪中沙大橋東側約500 公尺處之農地，共同徒手竊取甲○○種植持有之長蔥，得手後據為己有，再以塑膠袋包裝，置
    於上開機車上，其2 人又接續在該處拔蔥、綁蔥竊盜。於同
    日凌晨02時許，甲○○前往該處農地巡視，見上開機車停在
    農地，復發現乙○○蹲在田間拔蔥，甲○○出言制止，再走
    幾步，見丙○○在農地暗處站起，甲○○向前責問丙○○為
    何偷蔥，黃沼洲為脫免逮捕，回斥「拔你的蔥又怎樣」，並
    基於傷害之犯意，徒手毆打甲○○，當場對甲○○施以強暴
    ，甲○○抱住丙○○，與其拉扯，乙○○見狀自後趕來，為
    替丙○○解圍，與丙○○基於傷害、脫免逮捕施以強暴之犯
    意聯絡，自甲○○後方拉扯甲○○衣服，施強暴於甲○○，
    丙○○順勢推開甲○○，甲○○跌倒在地，丙○○再踹甲○○背部，致甲○○受有背部挫傷之傷害。甲○○不敵，起身
    跑開，邊跑邊撥打手機求救，丙○○在後追趕，要甲○○交
    出手機，避免甲○○聯絡友人到場，致其2 人難以逃離，甲○○向丙○○騙稱手機已掉，丙○○信以為真，未再追上，
    與乙○○相偕，騎乘上開機車離去。甲○○隨即打電話給邱
    國雄，邱國雄趕到，正巧丙○○、乙○○共乘上開機車自甲○○身旁而過，機車藍子內尚有竊得之長蔥，邱國雄即駕車
    自後追趕丙○○、乙○○，甲○○亦在後追趕，巧遇路旁巡
    邏員警，告以長蔥遭竊、竊嫌騎乘機車在前之事，員警即駕
    車自後追捕。約20分鐘後，乙○○見警車追來，自覺不對，
    要丙○○停車認罪，丙○○不從，乙○○跳車，膝蓋、肩膀
    、頭部均受傷，丙○○猶未停車，加速逃逸，乙○○在雲林
    縣西螺鎮○○里○○街上為警逮捕。邱國雄見警車追捕丙○○、乙○○共乘之機車後，掉頭返回，沿路撿拾丙○○、乙○○機車上掉落之長蔥，交警方由甲○○取回。
二、認定犯罪事實所憑之證據及理由：
(一)、證據能力部分：
    被告乙○○、辯護人對檢察官所舉之書面供述證據，於審判
    程序同意作為證據，本院審酌該言詞陳述作成時之情況，認
    為適當，依刑事訴訟法第159 條之5 第1 項之規定，認有證
    據能力。
(二)、證明力部分：
１、告訴人甲○○於警詢之指訴筆錄、及其以證人身分於檢察官
    面前之具結供述筆錄。證明：甲○○於案發時地發現被告乙○○、丙○○竊蔥，向前制止，遭丙○○、被告乙○○施強
    暴受傷，甲○○致電邱國雄，2 人隨後追趕丙○○、被告乙○○，警方亦隨後加入追捕之經過。
２、邱國雄於警詢之陳述筆錄、及其以證人身分於檢察官面前之
    具結證述筆錄。證明：邱國雄於案發時間不久，接獲告訴人
    甲○○之電話，指稱農地長蔥遭竊，邱國雄駕車趕至會合，
    並經告訴人甲○○指認，駕車追捕丙○○、被告乙○○之機
    車，嗣見警加入追捕，掉頭沿路撿拾機車上掉落之長蔥，交
    予警方為證，不久見員警逮捕被告乙○○歸案等事實。
３、照片14幀。證明：被告乙○○、丙○○犯案之農地現場、告
    訴人甲○○身體有傷、及本案遭竊尋回之長蔥等事實。
４、診斷證明書。證明：告訴人甲○○受有背部挫傷，於94年08
    月23日就醫。
５、被告乙○○於警詢、檢察官面前之供述筆錄。證明：被告乙○○供明丙○○騎乘機車搭載伊，於案發時地拔、綁、將蔥
    裝填入袋，將部分長蔥置於機車上，後遇告訴人甲○○，丙○○揮打告訴人甲○○，2 人爭吵拉扯，被告乙○○拉扯告
    訴人甲○○衣服，後告訴人甲○○離開，丙○○拉起被告乙○○，2 人騎乘機車離去，其後被告乙○○見警車追來，要
    黃沼洲停車認罪，黃沼洲不從，被告乙○○只好跳車，成傷
    ，為警逮捕，丙○○駕車逃逸等事實。
６、被告乙○○於本院審判時之供述。證明：被告對上開犯罪事
    實自白不諱，並供明其與丙○○前往竊蔥是因欠丙○○人情
    ，其知悉丙○○竊蔥，惟未制止，且加入共犯，機車上置有
    竊得之長蔥，後見告訴人甲○○與丙○○起爭執，為替丙○○解圍，而拉扯告訴人甲○○衣服，並與丙○○駕車逃離現
    場，其後被告乙○○要丙○○停車認罪，丙○○不理，被告
    乙○○跳車等事實。
７、綜上，被告乙○○之自白與事實相符，自屬可信。復由丙○○企圖奪取告訴人甲○○手機、制止告訴人甲○○對外聯絡
    ，並即與被告乙○○逃離現場，亦不顧車上竊得長蔥沿途掉
    落，足認丙○○、被告乙○○是為脫免逮捕而施強暴於告訴
    人甲○○無誤。本件事證明確。
三、論罪科刑之理由：
(一)、被告乙○○所為，係犯刑法第329 條、第328 條第1 項準強
    盜罪、第277 條第1 項傷害罪。被告乙○○、丙○○有犯意
    聯絡、行為分擔，為共同正犯。被告乙○○所犯上開2 罪間
    ，有方法結果之牽連關係，為牽連犯，應從一重論以準強盜
    罪。
(二)、辯護人、檢察官於審判時均表示本案有情輕法重之情形，請
    本院引用刑法第59條之規定，酌減被告乙○○之刑度。按法
    院於面對不分犯罪情節如何，概以重刑為法定刑者，於有情
    輕法重之情形時，在裁判時本有刑法第59條酌量減輕其刑規
    定之適用，以避免過嚴之刑罰，大法官會議解釋釋字第263
    號解釋文可資參照。亦即，法院為避免刑罰過於嚴苛，於情
    輕法重之情況下，應合目的性裁量而有適用刑法第59條酌量
    減輕被告刑度之義務。又適用刑法第59條酌量減輕其刑時，
    並不排除同法第57條所列舉10款事由之審酌（最高法院70年
    05 月16 日70年度第6 次刑事庭長會議決議足供參考）。基
    於以上之理由，本院審酌：
    １、被告乙○○於犯後，見警車追至，要求丙○○停車認罪
        未果，只好跳車被逮，於本院審理時，亦坦白認錯，對
        犯罪動機、犯罪情節等事，均坦然面對，可認犯後態度
        良好，具有悔意。
    ２、被告乙○○供承其曾在家暈倒，適丙○○到訪，緊急將
        其送醫救治，其自認欠丙○○人情，知丙○○竊蔥要賣
        ，卻為報答該情，未多過問，亦未勸阻；出手拉扯告訴
        人則為替丙○○解圍，是由其犯罪動機，可認被告乙○○非惡性不輕之人，較諸丙○○，其犯罪之可非難性顯
        然不高。
    ３、被告乙○○係由丙○○載至犯案現場，聽從丙○○竊蔥
        ，非謀議竊蔥之人，其施強暴於告訴人，亦僅係自後拉
        扯衣服，傷害及施強暴部分雖有犯意聯絡，但其未毆打
        告訴人，犯罪情節尚輕，告訴人遭竊長蔥之價值非高，
        所受傷勢非重，被告乙○○犯罪所生之危害非鉅。告訴
        人於審理中到庭亦表示不願再予追究之意（惟未撤回告
        訴）。
    ４、被告乙○○因車禍，身體不適，於案發時無業，在家休
        養，其已離婚，單身扶養1子，家庭生計困難。
    以上各情，足認被告犯罪情狀是有值得憫恕之處，惟被告所
    犯之罪之法定刑5 年以上有期徒刑，若科以法定最低刑度，
    猶嫌過重，有傷一般國民對法律之情感，爰依法酌減其刑。
    本院復審酌本案之其他一切情狀，量處如主文所示之刑。
四、應適用之法條：
(一)、刑事訴訟法第299條第1項前段。
(二)、刑法第28條、第277 條第1 項、第329 條、第328 條第1 項
    、第55條、第59條。
(三)、罰金罰鍰提高標準條例第1條前段。
中    華    民    國    95    年    1     月    10    日
                  刑事第一庭    審判長法  官  侯廷昌
                                      法  官  廖國勝
                                      法  官  楊欣怡
以上正本證明與原本無異。
如不服本判決，應於判決送達後10日內，向本院提出上訴狀（須
附繕本）。
                                      書記官  馮善詮
中    華    民    國    95    年    1     月    11    日
附錄法條：
中華民國刑法第329條
竊盜或搶奪，因防護贓物、脫免逮捕或湮滅罪證，而當場施以強
暴脅迫者，以強盜論。
中華民國刑法第328條
意圖為自己或第三人不法之所有，以強暴、脅迫、藥劑、催眠術
或他法，至使不能抗拒，而取他人之物或使其交付者，為強盜罪
，處5 年以上有期徒刑。
以前項方法得財產上不法之利益或使第三人得之者，亦同。
犯強盜罪因而致人於死者，處死刑、無期徒刑或 10 年以上有期
徒刑；致重傷者，處無期徒刑或 7 年以上有期徒刑。
第 1 項及第 2 項之未遂犯罰之。
預備犯強盜罪者，處 1 年以下有期徒刑、拘役或 3 千元以下罰
金。
中華民國刑法第277條
(普通傷害罪)
傷害人之身體或健康者，處 3 年以下有期徒刑、拘役或 1 千元
以下罰金。
犯前項之罪因而致人於死者，處無期徒刑或 7 年以上有期徒刑；
致重傷者，處3 年以上10年以下有期徒刑。


司法院資訊處製作；財團法人民間司法改革基金會備份。
